【裁判字號】    98,交聲,1231
【裁判日期】    981030
【裁判案由】    違反道路交通管理處罰條例聲明異議
【裁判全文】
臺灣士林地方法院交通事件裁定        98年度交聲字第1231號
原處分機關  交通部公路總局臺北區監理所
異  議  人
即受處分人  丙○○
上列異議人即受處分人因違反道路交通管理處罰條例案件，對於
交通部公路總局臺北區監理所於民國98年9 月28日所為之處分（
原處分案號：北監自裁字第裁40-C00000000號）聲明異議，本院
裁定如下：
    主  文
原處分撤銷。
丙○○不罰。
    理  由
一、原處分意旨略以：異議人即受處分人丙○○於民國98年1 月
    16日上午7 時40分許，駕駛甲○○所有車牌號碼3E-2911 號
    自用一般小客車（下稱系爭汽車），行經三重市○○路與重
    陽路交岔路口闖紅燈違規迴轉，為警當場攔查舉發「駕車行
    經有燈光號誌管制之交岔路口闖紅燈」之違規，爰依道路交
    通管理處罰條例第53條第1 項，裁處罰鍰新臺幣（下同）5,
    400 元，並記違規點數3點云云。
二、異議意旨略以：受處分人並未於上開時地駕駛系爭汽車違規
    ，亦不認識車主甲○○，舉發違反道路交通管理事件通知單
    （下稱舉發通知單）上「丙○○」之簽名非受處分人所簽，
    應係身分資料遭冒用，原處分逕予裁罰，顯屬疏誤，請求撤
    銷原處分等語。
三、按認定犯罪事實所憑之證據，雖不以直接證據為限，間接證
    據亦包括在內。然而無論直接證據或間接證據，其得為訴訟
    上之證明者，須於通常一般之人均不致有所懷疑，而得確信
    其為真實之程度者，始得據為有罪之認定。倘其證明尚未達
    此一程度，而有合理之懷疑存在，而無從使事實審法院得有
    罪之確信時，即應由法院為諭知被告無罪之判決（最高法院
    76年度臺上字第4986號判例參照）。又法院受理交通事件，
    準用刑事訴訟法之規定，道路交通管理處罰條例第89條前段
    定有明文，是以法院審理行為人違反道路交通管理處罰條例
    案件時，當有其適用。從而法院於審理行為人違反道路交通
    管理處罰條例案件，如就原處分機關所認定之行為人違規事
    實仍有合理之懷疑，而無法確信行為人確有該當於道路交通
    管理處罰條例各該處罰條文之構成要件事實時，此際即應依
    罪疑唯輕之原則，為受處分人有利之認定。經查，證人即舉
    發本件違規之員警乙○○證稱：本件違規是當場攔停舉發，
    駕駛人是女子，副駕駛座為一名男子，女性駕駛人稱未帶駕
    照、行照，伊請其出示身分證件，也說沒有，自稱姓名為「
    丙○○」，伊請其寫下姓名、身分證字號，透過基地臺查得
    「丙○○」之地址，伊詢問該女性駕駛人地址，其回答正確
    ，因此伊確認該女子應該就是丙○○，至於行照部分伊有問
    系爭汽車車主何人，該女子稱係王姓友人所有，伊查詢該車
    不是贓車，即填單舉發，由該女子在舉發通知單上簽名，當
    場將舉發通知單交給該女性駕駛人，伊確定該女性駕駛人不
    是今日到庭之受處分人，該女性駕駛人非常年輕，當時系爭
    汽車內播放重搖滾樂聲音很大，伊印象很深刻，確定該女性
    駕駛人不是受處分人等語（本院卷第31至32頁），受處分人
    並辯稱：伊自己原有車牌號碼為5G-5627 號汽車，有交通違
    規紀錄等語（本院卷第30、33頁），復有受處分人欠繳交通
    違規罰鍰查詢資料1 紙在卷可稽（本院卷第14頁）；又系爭
    汽車之車主為甲○○，在98年7 月8 日（本件違規時間之後
    ）因行車速度超過最高時速遭處罰鍰1,600 元，有系爭汽車
    車籍查詢資料、甲○○欠繳交通違規罰鍰查詢資料各1 份、
    交通部公路總局臺北區監理所98年10月20日北監自字第0986
    031657函檢附以甲○○為違規人駕駛系爭汽車之舉發通知單
    、大宗掛號郵件寄送明細各1 紙在卷可佐（本院卷第15頁、
    第17至19頁、第25至28頁），衡以受處分人本身原有車牌號
    碼5G-5627 號汽車且坦承尚欠繳多筆交通違規罰鍰，若本件
    違規果係受處分人所為，受處分人應不致否認；系爭汽車於
    本件違規時間後尚有甲○○之違規紀錄，堪認系爭汽車係由
    甲○○管領，再參以本件舉發通知單上「丙○○」之簽名（
    本院卷第6 頁），與受處分人在本院之簽名（本院卷第34頁
    ），以肉眼觀察，顯可易見二簽名出自不同人之筆跡，證人
    即舉發員警乙○○又證稱確定違規行為人不是受處分人，復
    無其他證據足資證明係受處分人違規，堪認受處分人並非本
    件違規行為人。
四、綜上所述，本件依現有事證，無足證明受處分人有上開違規
    行為，原處分逕對受處分人裁罰，難認妥適。本件異議為有
    理由，應由本院撤銷原處分，改諭知受處分人不罰。
據上論斷，依道路交通案件處理辦法第20條前段，裁定如主文。
中    華    民    國    98    年    10    月    30    日
                    交通法庭法  官  陳美彤
以上正本證明與原本無異。
如不服本裁定應於送達後5日內向本院提出抗告狀。
                            書記官  吳旻玲
中    華    民    國    98    年    10    月    30    日


司法院資訊處製作；財團法人民間司法改革基金會備份。
